臺灣高等法院花蓮分院刑事判決　　　　 100年度上易字第18號
上　訴　人
即　被　告　李明
選任辯護人　陳清華律師
上列上訴人因恐嚇案件，不服臺灣花蓮地方法院99年度易字第55
1號中華民國99年12月31日第一審判決（起訴案號：臺灣花蓮地
方法院檢察署99年度偵字第3007號），提起上訴，本院判決如下
：
    主  文
原判決撤銷。
李明犯恐嚇危害安全罪，處有期徒刑陸月，如易科罰金，以新
台幣壹仟元折算壹日，緩刑年，並應於判決確定後壹年內向指
定之公益團體、地方自治團體或社區提供捌拾小時之義務勞務。
緩刑期間付保護管束。
    犯罪事實
一、李明與陳淑惠係同居男女朋友關係（嗣2人於民國99年1月
    13日結婚，同年3月2日離婚，並育有一女），陳淑惠因涉及
    偽造行政院農業委員會林務局花蓮林區管理處（下稱花蓮林
    管處）之公文書（發文日期字號：98年4月22日花作字第098
    8340118號，主旨：有關台端林欽達君於本處申請撿拾漂流
    木乙案），因該偽造之公文書上承辦人姓名載為王振興，李
    明恐陳淑惠因此受刑事訴追（針對該偽造公文書案件，林
    欽達另經臺灣花蓮地方法院檢察署檢察官於99年11月26日以
    98年度偵字第3618號為不起訴處分確定；陳淑惠業經臺灣花
    蓮地方法院檢察署檢察官於99年4月6日以98年度偵字第3624
    號為緩起訴處分確定），乃於98年8月25日上午8時37分許，
    以其所有之0000-000000號行動電話撥打至王振興服務之花
    蓮林管處新城工作站予王振興，先稱王振興有積欠陳淑惠債
    務及上開公文書是王振興所偽造並交付予陳淑惠等語，因聽
    聞王振興仍堅稱上開公文書並非伊所偽造以及並未積欠陳淑
    惠債務後，竟基於恐嚇危害安全之犯意，向王振興恫嚇稱「
    不要亂講話，要小心」等語，以此加害王振興生命、身體之
    事恐嚇王振興，使其心生畏懼，致生危害於安全。
二、案經王振興訴由花蓮縣警察局新城分局報請臺灣花蓮地方法
    院檢察署檢察官偵查起訴。
    理  由
壹、證據能力部分：
    按被告以外之人於審判外之言詞或書面陳述，除法律有規定
    者外，不得作為證據；被告以外之人於偵查中向檢察官所為
    之陳述，除顯有不可信之情況者外，得為證據；又被告以外
    之人於檢察事務官、司法警察官或司法警察調查中所為之陳
    述，與審判中不符時，其先後之陳述具有較可信之特別情況
    ，且為證明犯罪事實存否所必要者，得為證據；被告以外之
    人於審判外之陳述，雖不符刑事訴訟法第159條之1至第159
    條之4之規定，而經當事人於審判程序同意作為證據，法院
    審酌該言詞陳述或書面陳述作成時之情況，認為適當者，亦
    得為證據；當事人、代理人或辯護人於法院調查證據時，知
    有第159條第1項不得為證據之情形，而未於言詞辯論終結前
    聲明異議者，視為有前項之同意，刑事訴訟法第159條第1項
    、第159條之1、第159條之2、第159條之5分別定有明文。次
    按同法第159條之5第2項之規定，乃基於證據資料愈豐富，
    愈有助於真實發現之理念，酌採當事人進行主義之證據處分
    權原則，並強化言詞辯論主義，透過當事人等到庭所為之法
    庭活動，在使訴訟程序順暢進行之要求下，承認傳聞證據於
    一定條件內，得具證據適格。此種「擬制同意」，因與同條
    第1項之明示同意有別，實務上常見當事人等係以「無異議
    」或「沒有意見」表示之，此時倘該證據資料之性質，已經
    辯護人閱卷而知悉，或自起訴書、原審判決書之記載而了解
    ，或偵、審中經檢察官、審判長、受命法官、受託法官告知
    ，或被告逕為認罪之答辯或有類似之行為、情況，即可認該
    相關人員於調查證據時，知情而合於擬制同意之要件，最高
    法院96年度臺上字第7364號判決意旨可資參照。經查：本件
    檢察官所引用做為證據之供述證據，被告李明及其辯護人
    於本院準備程序及審理表示「沒有意見，均同意作為證據」
    、「均同意有證據能力」等語（見本院卷第24頁反面、第36
    頁反面），復經本院於審理中予以提示並告以要旨，復未於
    言詞辯論終結前聲明異議，本院審酌前開陳述作成時之情況
    ，核無違反任意性及證明力明顯過低之瑕疵，認適當作為證
    據，揆諸前開規定，均有證據能力。
貳、實體部分：
甲、認定犯罪事實所憑之證據及理由：
一、上開事實，業據被告於本院坦承不諱，且證人即被害人王振
    興於警詢中陳稱略以：因98年8月10日花蓮海巡83大隊巴東
    分駐所破獲林欽達等四人以偽造之花蓮林管處公文撿拾漂流
    木，而交付該偽造公文者即為陳淑惠，後於98年8月25日上
    午約8時30分許，被告打電話給伊，稱系爭偽造公文書是伊
    偽造交付給陳淑惠，並且伊有開本票給陳淑惠，但伊向被告
    強調並無此事後，被告就恐嚇稱你要小心等語（見警卷王振
    興第1次調查筆錄第5、6頁）。後於檢察官訊問時具結證稱
    ：被告於98年8月25日上午8時30分許撥打電話予伊，稱系爭
    公文書是伊偽造的，並將之交給陳淑惠，且有開本票給陳淑
    惠，伊稱並無此事，被告就說不要這樣，叫伊小心一點，讓
    伊很害怕等語（見偵卷第12、13頁）。嗣於原審審理時復具
    結證稱：被告於電話中稱伊有欠陳淑惠錢，其有伊開的本票
    ，伊就叫被告將本票拿到工作站來，被告接著又說公文是伊
    偽造的，是伊拿給陳淑惠的，最後又說不要亂講話、要小心
    等語，被告當時口氣蠻兇狠的等語（見原審卷第21頁），核
    其指述之內容與被告於本院之自白相符。
二、而被告係使用門號0000-000000號行動電話及於98年8月25日
    上午8時30分許以上開行動電話撥打電話給花蓮林管處（新
    城工作站）之課員等情，復據證人陳淑惠於偵查中證述在卷
    （見偵卷第8頁）。並有花蓮林管處新城工作站所使用之00-
    0000000號電話通聯調閱查詢單、被告所使用之0000-000000
    號行動電話通聯調閱查詢單附卷可稽（分見警卷第13至17頁
    ），由該通聯記錄顯示，於98年8月25日上午8時37分9秒許
    ，被告確實以其使用之0000-000000號行動電話撥打電話至
    花蓮林管處新城工作站00-0000000電話，是以被告之自白與
    事實相符，堪以採信。
三、此外，並有臺灣花蓮地方法院檢察署檢察官99年11月26日98
    年度偵字第3618號不起訴處分書、99年4月6日98年度偵字第
    3624號緩起訴處分書各1份（見偵卷第19、20頁；本院卷）
    ，本件事證已臻明確，被告犯行洵堪認定，自應依法論科。
乙、論罪及撤銷改判之理由：
一、核被告所為，係犯刑法第305條之恐嚇危害安全罪。
二、原審認被告上開犯行，事證明確，予以論罪科刑，固非無見
    ，惟查：被告自警詢、偵查迄至原審固有否認犯罪之舉，然
    於本院審理中已據其自白犯行不諱，復且被告已親向被害人
    王振興致歉，取得其諒解（見本院卷第23頁反面），原審就
    被告所為之量刑，未及審酌於此，尚有未洽。是以被告上訴
    意旨指稱原審判決過重，請求從輕量刑等語，尚非全然無據
    ，為有理由。
三、爰審酌證人王振興為依法令執行公務之公務員，被告僅因為
    了免除同居女友陳淑惠有遭刑事訴追之可能，即以撥打電話
    之方式出言要身兼公職之王振興頂罪，見王振興不從，便出
    言恐嚇，視國家法紀如無物，對公務員之人身安全產生莫大
    之危害，且兼衡其犯罪之動機、高中畢業之智識程度、目的
    、手段、所生危害，及犯罪後於偵查及原審飾詞狡辯態度不
    佳，迄至本院始坦認犯行，並向王振興致歉，取得其諒解等
    一切情狀，量處如主文所示之刑，並諭知易科罰金折算標準
    。
四、被告前未曾因故意犯罪受有期徒刑以上刑之宣告，有臺灣高
    等法院被告前案紀錄表1份在卷可按，其係初犯，與陳淑惠
    原係同居男女朋友關係，嗣2人於99年1月13日結婚，同年3
    月2日離婚，並育有一女，有被告提出之戶籍謄本附卷可徵
    （見本院卷第31、32頁），因陳淑惠緣故而觸犯本案，於本
    案審理期間亦已親向被害人王振興致歉，取得其諒解（見本
    院卷第23頁反面），足證被告實際上亦已悔悟其犯行，而被
    告係家中經濟支柱，家庭及工作均有賴其本人維繫經營，渠
    等經此偵、審程序及刑罰之宣告，應已足促使其心生警惕，
    而無再犯之虞，是本院認被告前述宣告之刑以暫不執行為適
    當，爰併予宣告緩刑3年，以啟自新。惟被告守法觀念顯有
    不足，為使其於緩刑期間內，仍深知戒惕，避免緩刑之宣告
    遭撤銷，且導正其行為與法治之觀念，爰併宣告其於緩刑期
    間內，應於判決確定後1年內向指定之公益團體、地方自治
    團體或社區，提供80小時之義務勞務，並依刑法第93條第1
    項第2款之規定，應於緩刑期間付保護管束，期能使被告於
    義務勞務過程及保護管束期間，確切明瞭其行為所造成之損
    害，並培養正確法治觀念。至於被告究應向何公益團體、地
    方自治團體或社區提供義務勞務，屬執行之問題，應由執行
    檢察官斟酌全案情節及各公益團體、地方自治團體或社區之
    需求，妥為指定，惟被告應依照前揭應遵循事項，確實履行
    ，否則所宣付之緩刑將可能被撤銷，併予敘明。
據上論斷，應依刑事訴訟法第369條第1項前段、第364條、第299
條第1項前段，刑法第305條、第41條第1項前段、第74條第1項第
1款、第2項第5款、第93條第1項第2款，刑法施行法第1條之1第1
項、第2項前段，判決如主文。
本案經檢察官崔紀鎮到庭執行職務。
中    華    民    國   100    年    4     月    8     日
                      刑事庭審判長 法  官 謝志揚
                                   法  官 許仕楓
                                   法  官 李水源
以上正本證明與原本無異。
本判決不得上訴。
中    華    民    國   100    年    4     月    8     日
                                   書記官 陳有信
附錄本案論罪科刑法條全文：
中華民國刑法第305條：
以加害生命、身體、自由、名譽、財產之事，恐嚇他人致生危害
於安全者，處2年以下有期徒刑、拘役或3百元以下罰金。